最高法院刑事判決　　　　　　九十六年度台上字第六三○四號
上　訴　人　甲○○
選任辯護人　吳鴻奎律師
上列上訴人因違反毒品危害防制條例案件，不服台灣高等法院中
華民國九十五年十二月二十七日第二審判決（九十五年度上訴字
第三八八八號，起訴案號：台灣基隆地方法院檢察署九十五年度
毒偵字第一二九五號），提起上訴，本院判決如下：
    主  文
上訴駁回。
    理  由
按刑事訴訟法第三百七十七條規定，上訴於第三審法院，非以判
決違背法令為理由，不得為之。是提起第三審上訴，應以原判決
違背法令為理由，係屬法定要件。如果上訴理由狀並未依據卷內
訴訟資料，具體指摘原判決不適用何種法則或如何適用不當，或
所指摘原判決違法情事，顯與法律規定得為第三審上訴理由之違
法情形，不相適合時，均應認其上訴為違背法律上之程式，予以
駁回。本件上訴人甲○○上訴意旨略稱：(一)、原判決事實認定，
上訴人基於施用第一級毒品海洛因之概括犯意，自民國九十五年
六月十日起至同年六月底止，在基隆市深澳坑等地，約三、五天
施用海洛因一次，而連續施用第一級毒品多次。嗣先後於九十五
年六月十四日、同年月二十日及同年七月一日經警查獲。然九十
五年七月一日究係承前連續犯之犯意，或另行起意？原判決未予
說明，有理由不備之違法。(二)、由被告上訴或為被告之利益而上
訴者，第二審法院不得諭知較重於原審（指第一審）判決之刑，
刑事訴訟法第三百七十條定有明文。上訴人於第一審，僅被判處
有期徒刑六月，第二審予以撤銷改判為有期徒刑七月，顯較第一
審為重，違反「不利益變更禁止原則」，其判決違背法令云云。
惟查：本件原判決綜合全案卷證資料，本於事實審法院之推理作
用，認定上訴人有其事實欄所載之犯行，因而撤銷第一審不當之
判決，適用有利於上訴人之行為時法，改判論處上訴人連續施用
第一級毒品罪刑，已依據卷內資料，說明其所憑之證據及認定之
理由。上訴意旨對於原判決所為前揭論斷，並未依據卷內資料，
具體指摘有何違背法令情形。且查：(一)、修正前刑法第五十六條
之連續犯雖以一罪論，但得加重其刑至二分之一，其加重多寡，
當與連續犯行次數之多寡有關，故同一連續犯案件，其所認定犯
行次數較少者，與所認定犯行次數較多者，兩者適用之連續犯刑
罰法條，就形式上觀之，雖無差異，但實質上其法條所含刑罰輕
重之程度，顯有不同，故第二審法院所認定連續犯之次數，倘較
第一審法院所認定者為多，則第一審判決適用之連續犯刑罰法條
，實質上即難謂當，依照刑事訴訟法第三百七十條但書之規定，
第二審自得諭知較重於第一審判決之刑（參考刑法修正前，本院
八十二年七月二十七日八十二年度第七次刑事庭會議決議）。本
件第一審判決，係就上訴人於九十五年六月二十日被查獲之犯行
（見起訴書記載），依「集合犯」而為裁判。嗣案件上訴於第二
審後，檢察官已就上訴人另於九十五年六月十四日及同年七月一
日被查獲部分（按九十五年七月一日係查獲同年六月底以前之行
為），移請併辦（見原審卷第十六頁至第十七頁）。原審經審理
結果，認定上訴人又於九十五年六月十四日及同年七月一日，另
被查獲同年六月底以前之施用第一級毒品行為，業經檢察官移請
併辦，為起訴效力所及；且第一審判決認為上訴人施用第一級毒
品之行為屬於「集合犯」為不當，因而撤銷改判，已詳為說明。
本件第二審判決，認定上訴人施用第一級毒品之次數，既與第一
審不同，且第一審依「集合犯」裁判，未依修正前刑法連續犯規
定論處（按集合犯不得加重，連續犯則得加重），亦有判決適用
法條不當之違法，依照刑事訴訟法第三百七十條但書之規定，第
二審自得諭知較重於第一審判決之刑。上訴意旨，任意指摘原判
決違反「不利益變更禁止原則」云云，係以自己之說詞，曲解刑
事訴訟法第三百七十條規定之意旨，並非適法之第三審上訴理由
。(二)、原判決事實已明白認定，上訴人係基於概括之犯意，自九
十五年六月十日起至同年六月底止，有連續施用第一級毒品之行
為，先後被查獲三次。至於九十五年七月一日（即第三次被查獲
日期），警方係查獲上訴人於九十五年六月底以前之施用行為，
有警詢筆錄可查，上訴人且於檢察官偵查中陳述，九十五年七月
一日「當天我沒有施用」（見毒偵字第一五六二號卷第一宗第五
頁至第七頁、第四十六頁）。上訴意旨，猶設詞指稱：九十五年
七月一日究係承前連續犯之犯意，或另行起意？原判決未予說明
，有理由不備之違法云云，並非依據卷內資料執為指摘，亦非適
法之第三審上訴理由。上訴意旨徒憑己見，就原判決已說明事項
或屬原審採證認事職權之適法行使，任意指摘為違法，顯與法律
規定得為第三審上訴理由之違法情形，不相適合。其上訴違背法
律上之程式，應予駁回。
據上論結，應依刑事訴訟法第三百九十五條前段，判決如主文。
中　　華　　民　　國　九十六　年　 十一 　月　二十二　日
                      最高法院刑事第十庭
                          審判長法官  謝　俊　雄
                                法官  陳　世　雄
                                法官  魏　新　和
                                法官  吳　信　銘
                                法官  徐　文　亮
      本件正本證明與原本無異
                                      書  記  官
中　　華　　民　　國　九十六　年　 十一 　月　二十六　日
                                                      Ｑ
